---
title: "Reproducible-document"
author: "rostools"
format: html
---

```{r setup}
#| message: false 
#| warning: false 

library(tidyverse)
post_meal_data <- read_csv2(here::here("data/post-meal-insulin.csv"))
```




## Writing R code

2+2 

```{r}
2+2
```


## About me

- Freja
- Endokrinologisk Afd. M, Odense Universitetshospital

Jeg arbejder med **skøre** knogler og lægemidlet *alendronat*


## Simple code


```{r}
3*3
```
## Testing for Git

I dag er det solskin

```{r}
post_meal_data

glimpse(post_meal_data)
```

## Plot one continuous variable 

```{r}
#| fig-cap: "Distribution of BMI"
#| label: fig-bmi-histo
ggplot(post_meal_data, aes(x = BMI)) +
  geom_histogram()

```
Ved at tilføje Label kan man referere til figuren, f.eks.: See @fig-bmi-histo

## Exercise: discrete plots

```{r}
#| fig-cap: "Glykemi"
#| label: fig-glykemi-bar
ggplot(post_meal_data, aes(x = glykemi)) +
  geom_bar()
```

See @fig-glykemi-bar above for a cool plot!

Ved kontinuerlige variabler kan man plotte to variable.

## Plot two discrete variables

fill kan ikke bruge tal, og i dette tilfælde er glykemi kodet som 0 eller 1, som talværdier. 

```{r}
ggplot(post_meal_data, aes(x=Group, fill = 
as.character(glykemi))) + 
  geom_bar(position = position_dodge())
```

Position position_dodge sætter grupperne ved siden af hinanden.

## Side by side plots 

Navngiver chunk for overblik 
layout-ncol sætter dem ved siden af hinanden, kolonner 

```{r fig-bmi-glycemia}
#| fig-cap: "BMI and glycemia, side by side"
#| fig-subcap: 
#|  - "Distribution of BMI"
#|  - "Number of those with glycemia"
#| layout-ncol: 2

ggplot(post_meal_data, aes(x=BMI)) +
  geom_histogram()
ggplot(post_meal_data, aes(x=glykemi)) + 
  geom_bar()
```

